臺灣高等法院刑事裁定
110年度重上更九字第21號
上  訴  人  
即  被  告  梁鴻達




選任辯護人  蘇清文律師
            吳詩凡律師
            蔡宏修律師
上  訴  人  
即  被  告  沈維明（SIM KEE IN）  





選任辯護人  劉大正律師
上列上訴人因違反貪污治罪條例案件，不服臺灣臺北地方法院85
年度訴字第1186號，中華民國90年5月4日第一審判決（起訴案號
：臺灣臺北地方檢察署84年度偵字第24761號、第25215號），提
起上訴，經最高法院第九次發回更審，前經限制出境、出海，本
院裁定如下：
    主  文
梁鴻達、沈維明均自民國一一０年五月十七日起，延長限制出境
、出海捌月。
    理  由
一、按被告犯罪嫌疑重大，而有有相當理由足認有湮滅、偽造、
    變造證據或勾串共犯或證人之者，必要時檢察官或法官得逕
    行限制出境、出海。但所犯係最重本刑為拘役或專科罰金之
    案件，不得逕行限制之。民國108年5月24日修正通過，同年
    6月19日公布，並於同年12月19日生效施行之刑事訴訟法第9
    3條之2第1項第3款定有明文。又審判中限制出境、出海每次
    不得逾8月，犯最重本刑為有期徒刑10以下之罪者，累計不
    得逾5年；其餘之罪，累計不得逾10年。同法第93條之3第2
    項後段定有明文。另依本章（指刑事訴訟法第8章之1）以外
    規定得命具保、責付或限制住居者，亦得命限制出境、出海
    ，並準用第93條之2第2項及第93條之3至第93條之5之規定。
    刑事訴訟法第93條之6定有明文。
二、另按中華民國108年5月24日修正通過之刑事訴訟法，自修正
    公布後6個月施行。中華民國108年5月24日修正通過之刑事
    訴訟法施行前，偵查或審判中經限制出境、出海者，應於生
    效施行之日起2個月內，依刑事訴訟法第8章之1規定重為處
    分，逾期未重為處分者，原處分失其效力。依前項規定重為
    處分者，期間依刑事訴訟法第93條之3之規定重新起算。但
    犯最重本刑為有期徒刑10年以下之罪者，審判中之限制出境
    、出海期間，連同原處分期間併計不得逾5年。刑事訴訟法
    施行法第7條之11定有明文。換言之，本條固然授權檢察官
    、法官於前述新法生效施行2個月內，如已重為處分，期間
    得依刑事訴訟法第93條之3之規定重新起算，但所犯最重本
    刑為有期徒刑10以下之罪者，併同新法修正前的期間累計仍
    不得逾5年，以免造成一般之罪過長期間的限制，屬刑事訴
    訟法第93條之3的特別規定。惟本條特別規定未及於犯最重
    本刑為有期徒刑10以下之罪以外之罪者，即刑事訴訟法第93
    條之3第2項末句「其餘之罪，累計不得逾10年」之規定，從
    而，就此等其餘之罪（法定刑為較重之罪）累計不得逾10年
    的規定，如依新法第93條之2規定重為處分者，其期間得另
    行重新計算10年，並無與舊法限制期間併計10年的明文。
三、經查上訴人即被告梁鴻達、沈維明經起訴觸犯修正前（81年
    7月17日修正公布）貪污治罪條例第6條第1項第5款之罪嫌，
    前經原審以85年度訴字第1186號判決分別判處罪刑並褫奪公
    權，另就犯罪所得均諭知沒收及追徵，被告2人不服提起上
    訴，於本院判決後，迭經最高法院撤銷發回本院，於110年4
    月6日以110年度重上更九字第21號更審繫屬中。被告2人分
    別經原審判處有期徒刑8年6月、5年6月在案，並於第一審審
    判中即經限制出境、出海，固然累計限制日數早已逾10年。
    惟於上述修正通過之刑事訴訟法施行後，經本院前審（更八
    審）核認被告2人犯罪嫌疑重大，且有逃避審判及刑罰執行
    滯留國外之可能性，爰依增訂刑事訴訟法第93條之2第１項（
    第3款）規定，分別裁定自109年1月17日、同年9月17日起，
    限制及延長限制出境、出海各8月，有該案兩次裁定在卷可
    查。
四、另按法院延長限制出境、出海裁定前，應給予被告及其辯護
    人陳述意見之機會。刑事訴訟法第93條之3第4項定有明文。
    因本院上述對被告限制出境、出海之期間即將屆滿，本院受
    命法官於110年5月5日準備程序聽取被告2人之意見。被告2
    人均表示在原審時就有限制出境、出海，被告沈維明並陳述
    其因遭限制出境、出海，其父母過世時也無法回去馬來西亞
    等語，但其等辯護人則無意見。然本院審酌一旦解除限制出
    境，被告2人非無逃避審判及刑罰執行滯留國外的可能性，
    又縱提高其等具保之金額，為准予解除限制出境、出海之條
    件，尚不足以擔保其等出境後不棄保潛逃。是本院審酌本案
    審理情形，相較羈押處分，衡諸比例原則，認目前仍有繼續
    對被告2人施以干預較為輕微之強制處分，亦即仍有延長限
    制出境、出海之必要。又因為被告2人經起訴及原審認定所
    涉犯者為最輕本刑5年以上有期徒刑，修正前（81年7月17日
    修正公布）貪污治罪條例第6條第1項第5款圖利之罪，屬刑
    事訴訟法第93條之3第2項後段末句所定「其餘之罪」，因而
    依前述刑事訴訟法施行法第7條之11之特別排除規定，其累
    計不得逾10年的規定，應自新法施行即109年1月17日重新起
    算，本院因而得再為延長限制出境、出海處分，併此敘明。
五、據上論斷，應依刑事訴訟法第93條之2、第93條之3第2項，
    裁定如主文。
中　　華　　民　　國　　110 　年　　5 　　月　　11　　日
　　　　          刑事第二庭    審判長法  官  周盈文 　
                                      法　官  謝梨敏　
                                      法　官  錢建榮　
以上正本證明與原本無異。
如不服本裁定，應於收受送達後五日內向本院提出抗告狀。
                                      書記官  許俊鴻
中　　華　　民　　國　　110 　年　　5 　　月　　11　　日